臺灣臺北地方法院民事裁定　　　　　　100年度簡聲抗字第4號
抗　告　人　蔡國賢
相　對　人　牛惠臨
上列當事人間聲請停止執行事件，抗告人不服本院臺北簡易庭民
國100年4月28日100年度北簡聲字第60號裁定提起抗告，本院裁
定如下：
    主  文
抗告駁回。
抗告程序費用新臺幣壹仟元由抗告人負擔。
    理  由
一、抗告意旨略以：本件確認本票債權不存在訴訟之原告為相對
    人並非系爭本票之發票人，與非訟事件法第195條第1項、第
    3項要件不符，且抗告人已通知相對人是否行使優先承買權
    ，並無通謀虛偽之情形，且法院拍賣訴外人董紀恂土地時，
    相對人仍得依法行使優先承買權，故相對人主張抗告人與董
    紀恂故意迴避相對人主張之優先承買權等情，不可採等語。
二、按發票人主張本票係偽造、變造者，於前條裁定送達後20日
    內，得對執票人向為裁定之法院提起確認之訴；發票人主張
    本票債權不存在而提起確認之訴不合於第一項之規定者，法
    院依發票人之聲請，得許其提供相當並確實之擔保，停止強
    制執行，非訟事件法第195條第1項、第3項分別定有明文。
    次按債務人怠於行使其權利時，債權人因保全債權，得以自
    己之名義，行使其權利，民法第242條前段定有明文。又此
    項代位權行使之範圍，就同法第243條但書規定旨趣推之，
    並不以保存行為為限，凡以權利之保存或實行為目的之一切
    審判上或審判外之行為，諸如假扣押、假處分、聲請強制執
    行、實行擔保權、催告、提起訴訟等，債權人皆得代位行使
    （最高法院69年台抗字第240號判例意旨參照）。再所謂「
    怠於行使權利」，係指有此權利可行使而不行使，如債務人
    怠於行使其權利，則不問其原因如何，或有無故意過失，債
    權人均得行使代位權。末按法院依強制執行法第18條第2項
    定擔保金額而准許停止強制執行之裁定者，該項擔保係備供
    債權人因停止執行所受損害之賠償，其數額應依標的物停止
    執行後，債權人未能即時受償或利用該標的物所受之損害額
    ，或其因另供擔保強制執行所受之損害額定之，非以標的物
    之價值或其債權額為依據（最高法院91年度台抗字第429 號
    裁定意旨參照）。
三、經查：本件抗告人以本院院99年度司票字第10312號裁定，
    向臺灣士林地方法院聲請強制執行訴外人即發票人董紀恂所
    有位於臺北市○○區○○段二小段第744號、747地號土地應
    有部分二分之一，經臺灣士林地方民事執行處於民國100年3
    月1日以100年度司執富字第2006號函，命相對人對拍賣最低
    底價陳述意見，並定期於100年5月12日拍賣。相對人嗣以系
    爭土地為聲請人與發票人董紀恂所共有，依法具優先購買權
    ，惟發票人董紀恂為迴避聲請人所主張之優先購買權，竟與
    抗告人通謀虛偽成立買賣契約，進而於99年7月15日由第三
    人朱愛屏以董紀恂名義簽發系爭本票，惟發票人董紀恂早於
    99年7月1日已離境，又未提出任何授權第三人朱愛屏簽發系
    爭本票之相關文件，則發票人董紀恂與抗告人間之本票債權
    係屬偽造等情主張，並於100年4月8日代位提起確認本票債
    權不存在之訴，經本院簡易庭以100年度北簡字第4506號確
    認本票債權不存在之訴審理在案，此經本院調取前開卷宗查
    核屬實。則相對人既主張其對發票人董紀恂有優先承買權之
    債權存在，因發票人董紀恂並未主張本票債權不存在而起訴
    ，且相對人對董紀恂就系爭土地是否有優先承買權存在，提
    起確認優先承買存在之訴，經臺灣士林地方法院100年度重
    訴字第154號審理中（見本院簡易庭以100年度北簡字第4506
    號卷宗原證14及停止執行之裁定），則相對人為保全其對董
    紀恂有優先承買權之債權，自得行使代位權，代位發票人董
    紀恂主張系爭本票債權不存在而提起確認之訴，依上開規定
    ，相對人於本件代位債務人董紀恂依強制執行法第18條第2
    項規定聲請停止執行，為有理由。且原審認定聲請人供擔保
    金額於法核無不合，從而，抗告人執上情指摘原審裁定不當
    ，為無理由，自應予駁回。
四、本件抗告為無理由，爰依民事訴訟法第436條之1第3項、495
    條之1第1項、第449條第1項、第78條，裁定如主文。
中    華    民    國   100    年    6     月    17    日
                        民事第五庭  審判長法官  薛中興
                                          法官  宣玉華
                                          法官  羅月君
以上正本係照原本作成。
如對本裁定抗告須於裁定送達後10日內向本院提出抗告狀，並繳
納抗告費新台幣1,000元。
中    華    民    國   100    年    6     月    17    日
                                         書記官 王文心